臺灣高等法院民事判決
109年度上易字第1230號
上  訴  人  熊保民  
訴訟代理人  胡智皓律師
被上訴人    元長興業有限公司
法定代理人  謝宏清  
訴訟代理人  黃子文  

上列當事人間請求損害賠償事件，上訴人對於中華民國109年8月
25日臺灣新北地方法院108年度訴字第3534號第一審判決提起上
訴，本院於110年10月19日言詞辯論終結，判決如下：
    主      文
上訴駁回。
第二審訴訟費用由上訴人負擔。
    事實及理由
一、被上訴人主張：上訴人原受僱於伊擔任貨車駕駛，於民國10
    7年7月14日上午駕駛伊所有自用曳引車(車號：000-00)及半
    拖車(車號：00-00)之半聯結車(下稱系爭車輛）載運由訴外
    人吉星工程有限公司(下稱吉星公司)訂購之砂石一批，前往
    吉星公司指定地點即桃園市復興區桃113線道1Ｋ至2Ｋ工地交
    貨時，應注意能注意砂石卸貨時，路面有無凹陷不平情況並
    確認系爭車輛是否平衡，竟未注意貿然抬升車斗傾倒砂石卸
    貨，致系爭車輛因重心不穩而翻覆受損(下稱系爭意外事故)
    。上訴人於執行卸貨時顯有操作不當之過失，且未盡受僱人
    妥善駕駛系爭車輛之善良管理人注意義務，伊爰依民法第18
    4條第1項前段及第227條第1項之規定，擇一請求上訴人應負
    損害賠償責任，其起訴聲明：上訴人應給付伊253,857元及
    自108年12月24日（即起訴狀繕本送達之翌日）起至清償日
    止，按年息5％計算之利息（原審判決被上訴人勝訴，另駁回
    被上訴人其餘314,586元本息請求，此部分被上訴人未上訴
    ，未繫屬於本院，下不贅述）。其對上訴人上訴之答辯聲明
    ：上訴駁回。
二、上訴人則以：伊完全按現場工程人員之指揮至指定地點，操
    作系爭車輛卸貨，甫升高車斗系爭車輛即翻覆，伊並無過失
    。被上訴人未提出行車紀錄為證。另系爭意外事故發生地點
    因路段狹窄，且坡道角度過大，經桃園市政府禁行大型砂石
    車，被上訴人指示伊駕駛系爭車輛至該路段傾倒砂石，被上
    訴人復未定期檢驗、保養系爭車輛，其對系爭損害與有過失
    ，依民法第217條第1項規定應酌減賠償額等語，資為抗辯。
    其上訴聲明：㈠原判決不利於上訴人之部分廢棄。㈡上開廢棄
    部分，被上訴人在第一審之訴及其假執行聲請均駁回。
三、上訴人原受僱於被上訴人擔任貨車司機，於107年7月14日駕
    駛被上訴人所有之系爭車輛載運砂石至買受人吉星公司所指
    定之工地，系爭車輛於該工地卸載砂石時發生翻覆受有損害
    ，因而支出車輛維修費用計253,857元等情，為兩造所不爭
    執，復有出貨單、事故當天現場照片數幀、桃園市政府警察
    局大溪分局檢送之道路交通事故談話記錄、現場圖、110年4
    月29日準備程序筆錄為證（原審卷169至181頁、219至241頁
    、本院卷73至75頁、215頁)，堪信為真實。
四、兩造之爭執事項為：
　㈠上訴人依民法第184條第1項前段或第227條第1項（擇一請求
    ）是否應負損害賠償責任？
　㈡系爭意外事故之道路禁行大貨車，被上訴人指示上訴人載運
    砂石至上開路段，依民法第217條第1項規定對於損害之發生
     或擴大是否與有過失？被上訴人有無未定期保養及檢驗車
    輛而與有過失？
五、本院得心證之理由：
  ㈠按因故意或過失，不法侵害他人之權利者，負損害賠償責任
    ，民法第184條第1項前段定有明文。經查：
　⒈系爭意外事故發生之路段係在桃園市113號支線玉峰產業道路
    1公里至2公里處，該路段固為山區上下斜坡道路，此有桃園
    市政府養護工程處110年2月4日桃工養工字第1100005502號
    函可稽（本院卷85頁），惟據系爭意外事故當日目擊證人白
    健章（即吉星公司人員）證述：當日傾倒砂石之地點是平地
    ，第一部半聯結車倒完後，就停在旁邊等第二部半聯結車，
    他們是一起來，要一起走。那個路很寬、很平。我是交通管
    制車輛放行人員，我們兩端都各有一個人在管制，我們另外
    同仁指引上訴人到特定的地點，讓它倒砂石，我們再回去做
    我們交通管制工作。上訴人將車斗慢慢升起來，車子就翻覆
    ，我們才叫吊車到現場拖吊等語在卷（本院卷68至69頁），
    即證述該道路寬敞平坦。另檢視該名證人所提供之現場照片
    （本院卷73至75頁），照片上有二部半聯結車，一部半聯結
    車靠山壁停妥，另一部半聯結車翻覆在道路上略靠近外側護
    欄，據該部翻覆半聯結車之車輪位置判斷，其未翻覆前應係
    停在道路中央處（本院卷73頁下方照片），並非停於道路邊
    緣斜坡處。又該路段之路面為二線道，單側路寬足以供半聯
    結車行駛（本院卷75頁），尚屬寬敞，及依一般人目視標準
    判斷，該路段之路面亦屬平坦，並非上下斜坡道路或凹陷路
    面，均堪予認定。
　⒉系爭車輛係在上訴人操作按鈕抬升車斗卸載貨物之際翻覆之
    事實為上訴人所自承，又系爭車輛翻覆之情形為偏向一側之
    側翻，有上開現場照片足稽，本院衡諸車輛在靜止狀態下重
    心為固定，而駕駛於操作半聯結車輛卸貨時，在車斗舉升作
    業過程中，由於重心不斷發生變化，車輛受力點也不斷發生
    變化，倘駕駛未能確實掌握車輛之平衡狀態，如卸載時未能
    以適當之速度進行舉升車斗，或發現重心不穩時未立即按壓
    按鈕以阻止該車斗繼續上升，則半聯結車輛即非常容易因重
    心偏離發生側翻事故。另審酌上訴人自承擔任半聯結車之駕
    駛多年（109年11月12日民事上訴理由補充狀見本院卷43頁
    ），對前述半聯結車輛於卸貨時可能發生側翻之原因及因應
    措施自難諉為不知，且依上訴人於警詢所陳當天天候、路況
    正常，沒有車流、視線正常、沒有障礙物之情形下（桃園市
    政府警察局道路交通事故談話紀錄見原審卷169頁），卻於
    本次執行卸載砂石作業時，未能確實掌握系爭車輛之平衡狀
    態，致系爭車車輛在車斗舉升作業過程中因重心偏移而斜傾
    側翻受損，其具有過失，堪以認定。況兩造均不爭執在系爭
    意外事故後，尚有第三部半聯結車亦至現場卸載砂石，則第
    一部及第三部半聯結車均能成功卸載砂石，適足證明倘駕駛
    小心謹慎操作車斗升降，當不至於發生車輛翻覆之意外，是
    上訴人抗辯其操作車輛並無過失等語，尚非可信。又上訴人
    辯稱被上訴人未提出行車記錄為證，惟該行車記錄器僅記錄
    行車時之車前狀況，並無記錄車子後方車斗上升情況，業據
    被上訴人敘明在卷（本院卷267頁），自難認該行車記錄影
    像可證明上訴人無過失，此之抗辯，亦非可取。 
　⒊從而，被上訴人依民法第184條第1項前段之侵權行為損害賠
    償請求權，請求上訴人賠償系爭車輛之維修費用計253,857
    元，於法有據。另本院既認定被上訴人之侵權行為損害賠償
    請求權成立，另民法第227條第1項之債務不履行損害賠償請
    求權，即無另行論述必要，併予敘明。 
  ㈡按損害之發生或擴大，被害人與有過失者，法院得減輕賠償
    金額或免除之，民法第217條第1項定有明文。惟民法第217 
    條所謂被害人與有過失，必須其行為與加害人之行為，為損
    害之共同原因，而其過失行為並為有助成損害之發生或擴大
    之行為者，始屬相當（最高法院74年度台上字第342號判決
    意旨參照）。上訴人固抗辯被上訴人明知該路段禁行大貨車
    ，卻指示伊駕駛系爭車輛前往該路段之吉星公司施工工地卸
    載砂石，亦與有過失，並舉桃園市轄區開放砂石行駛 路段
    一覽表為證（原審卷93至99頁），然系爭意外事故發生原因
    係上訴人於執行卸載砂石作業時，疏未確實掌握系爭車輛之
    重心移轉及平衡狀態，致系爭車輛在車斗舉升作業過程中重
    心偏移而斜傾側翻，業如前述，是上開路段是否禁行大貨車
    顯與系爭意外事故之發生無關。上訴人另抗辯被上訴人未依
    規定定期檢驗及保養系爭車輛，與有過失等語，然系爭車輛
    係104年5月出廠，分別於105年5月22日、106年5月22日、10
    7年5月22日進行車輛檢驗，有其行車執照可憑（原審卷119
    頁），尚難認有未定期保養及檢驗情事，上訴人此之抗辯，
    即非可取。
六、綜上所述，被上訴人依民法第184條第1項前段之規定，請求
    上訴人給付253,857元及自108年12月24日（即起訴狀繕本送
    達之翌日，送達回執見原審卷59頁）起至清償日止，按年息
    5％計算之利息，洵屬有據，應予准許。原審就上開部分判決
    上訴人敗訴，並無不合。上訴人仍執陳詞，指摘原判決此部
    分不當，求予廢棄改判，為無理由，應駁回其上訴。
七、本件事證已臻明確，兩造其餘之攻擊或防禦方法及所用之證
    據，經本院斟酌後，認為均不足以影響本判決之結果，爰不
    逐一論列，併此敘明。
八、據上論結，本件上訴為無理由，依民事訴訟法第449條第1項
    、第78條，判決如主文。
中　　華　　民　　國　　110 　年　　11 　　月　　2　　日
                  民事第四庭
                      審判長法  官  傅中樂
                            法  官  管靜怡
                            法  官  呂淑玲
正本係照原本作成。
不得上訴。
中　　華　　民　　國　　110 　年　　11　　月　　2 　　日
　　　　　　　　　　　　　    書記官  黃雯琪